【裁判字號】    89,交易,24
【裁判日期】    891018
【裁判案由】    過失傷害
【裁判全文】
臺灣新竹地方法院刑事判決                          八十九年度交易字第二四號
    公  訴  人  臺灣新竹地方法院檢察署檢察官
    被      告  乙○○
    選任辯護人  楊彭火炎
右列被告因過失傷害案件，經檢察官提起公訴（八十八年度偵字第七七五三號），本
院判決如左：
    主  文
乙○○因過失傷害人，處拘役伍拾日，如易科罰金，以參佰元折算壹日。
    事  實
一、乙○○於民國八十八年五月二十七日晚上七時十五分許，駕駛車牌號碼Ｈ三─九
    四五六號自用小客車自新竹縣竹北市○○路四一五號（起訴誤載為四一三號）住
    處之車庫內倒車出來，欲進入嘉興路往北方向行駛時，本應注意汽車倒車，應顯
    示倒車燈光或手勢後，謹慎緩慢後倒，並應注意其他車輛及行人，而依當時天候
    雨、夜間有照明、路面滋潤、無缺陷、路上有停車、視距不良等情狀，亦無不能
    注意之情形，竟疏未注意及此，在未判明後方來車之情形下，貿然倒車，適有甲
    ○○未領有機車駕駛執照而騎乘車牌號碼ＨＰＷ─一一七號機車，在限速四十公
    里之路段，以高於四十公里以上之速度，沿新竹縣竹北市○○路由北往南方向行
    駛，行至該處，見乙○○之自小客車倒車出來，因車速過快閃避不及，致甲○○
    所騎乘之機車車頭撞擊乙○○所駕駛之前揭自小客車右後方車身，造成甲○○人
    車倒地，其因此受有外傷性主動脈剝離合併右膝蓋撕裂傷等傷害。
二、案經甲○○訴請新竹縣警察局竹北分局報告台灣新竹地方法院檢察署檢察官偵查
    起訴。
    理  由
一、訊據被告乙○○固坦承於右揭時地駕車肇事致被害人甲○○受傷之事實，惟否認
    有過失行為，辯稱：伊當時係欲倒車進入嘉興路往南方向行駛，於倒車時有注意
    後方來車，但因被害人無照騎乘機車，且所騎乘之機車超速行駛，車速過快，而
    撞擊伊所駕自小客車右後側車身，致伊之自小客車旋轉而成車頭朝嘉興路往北之
    方向，故鑑定機關認「路權歸屬：不同向」根本係誤認兩車係對向行駛，致有錯
    誤結論，因被告與告訴人車輛，均係由北往南行駛，是本案實有另行鑑定之必要
    云云。經查：
（一）本件車禍之發生確係因被告乙○○於前揭時、地駕駛Ｈ三─九四五六號自用小
      客車自嘉興路四一五號車庫倒車出來時，在未判明後方來車，即貿然倒車，致
      遭沿嘉興路由北往南方向超速行駛由甲○○所騎乘之ＨＰＷ─一一七號機車撞
      擊前揭自小客車右後側車身而肇事等情，已據告訴人甲○○迭於警訊及偵審中
      指述綦詳，並有道路交通事故調查報告表一紙、車損照片四幀等在卷可參。又
      告訴人甲○○因本件車禍而受有外傷性主動脈剝離合併右膝蓋撕裂傷等傷害，
      亦有長庚紀念醫院診斷證明書一紙在卷可憑。
（二）雖被告辯稱：伊當時係欲倒車進入嘉興路往南方向行駛，於倒車時有注意後方
      來車，但因被害人無照騎乘機車，且所騎乘之機車超速行駛，車速過快，而撞
      擊伊所駕自小客車右後側車身，致伊之自小客車旋轉而成車頭朝嘉興路往北之
      方向云云，惟依肇事後現場之位置觀之，被告所駕駛之自小客車係逆向停於嘉
      興路由北往南方向之車道上，車頭係往北之方向，其車身右側緊臨網狀線之邊
      線，與嘉興路由北往南方向之車道呈平行狀態，被害人甲○○所騎乘之機車則
      橫倒於自小客車右後方之網狀線上，機車車頭朝東方向，車頭距自小客車之右
      後側車身約三點九公尺，另被告所駕之自小客車係右後輪上方車身遭撞擊，被
      害人所騎之機車則係機車車頭全毀等情，業據被告及告訴人分別供明在卷，並
      有前揭道路交通事故調查報告表一件、照片四幀附卷可資參佐。是以由被告所
      駕自小客車及被害人騎乘之機車二車撞擊之位置、行進方向、車損以及肇事後
      之停車位置及被告、告訴人之供述等情觀之，可知被告當時自嘉興路四一五號
      車庫內倒車出來，應係欲往嘉興路北上方向行駛，即被告先直直倒車後，再向
      左打方向盤，使前輪呈「╭」之狀態，而使自小客車倒退，在車身尚未轉正成
      往北方向時，遭告訴人騎乘之機車撞繫自小客車右後輪部位之車身後，被告再
      持續向倒而後停住，呈道路交通事故調查報告表所繪之停車位置，非如被告所
      言伊係欲往嘉興路南下方向行駛，蓋如被告當時係欲往南方向行駛，則其自嘉
      興路四一五號車庫倒車出來時，必係直直往後倒，或倒車後向右打方向盤使前
      輪呈「╰」之狀態，而使自小客車向往倒退，則在自小客有向後方倒退或向左
      偏轉之動力下，依自小客車遭撞之位置及機車車頭損毀之程度觀之，其撞繫力
      尚無使自小客車反向即向右偏轉九十度或九十度以上之角度，而呈道路交通事
      故調查報告表上所繪往北方向之位置，是被告前揭辯解，顯係圖卸之詞，委無
足取，本件事實已臻明確，被告請求重新鑑定自無必要，併予敘明。
（三）按汽車倒車時，應顯示倒車燈光或手勢後，謹慎緩慢後倒，並應注意其他車輛
      及行人，道路交通安全規則第一百十條第二款定有明文。被告乙○○應注意並
      能注意前開規定，且依當時天候雨、夜間有照明、路面滋潤、無缺陷、路上有
      停車、視距不良等情狀，並無不能注意之情形，卻於倒車時，在未判明後方來
      車之狀況，即貿然倒車，致後方告訴人所騎乘之機車閃避不及而肇事，被告乙
      ○○顯有過失至為灼然，本件經送台灣省竹苗區車輛行車事故鑑定委員會鑑定
      及台灣省車輛行車事故覆議鑑定委員會覆議之結果，均同此認定，有台灣省竹
      苗區車輛行車事故鑑定委員會八十八年十二月二十三日竹鑑字第八八一０五七
      號函暨鑑定意見書、台灣省車輛行車事故覆議鑑定委員會八十九年六月三日府
      覆議字第八九０四九九號函暨覆議意見書在卷足憑。而被害人甲○○確係因本
      件車禍受有前揭傷害，是被告之過失行為與被害人甲○○所受傷害間有相當因
      果關係存在，雖被害人甲○○無照駕駛ＨＰＷ─一一七號機車亦有超速行駛之
      情形，然被告之過失責任並不能因此而免責。綜上，本件事證明確，被告犯行
      洵堪認定，應依法論科。
二、核被告乙○○所為，係犯刑法第二百八十四條第一項前段之過失傷害罪。爰審酌
    被告之素行、過失之程度、告訴人所受傷害程度、未與告訴人達成和解，及告訴
    人亦與有過失等一切情狀，量處如主文所示之刑，並諭知易科罰金之折算標準示
    懲。
據上論斷，應依刑事訴訟法第二百九十九條第一項前段，刑法第二百八十四條第一項
前段、第四十一條，罰金罰鍰提高標條例第一條前段、第二條，判決如主文。
本案經檢察官章京文到庭執行職務。
中      華      民      國    八十九    年      十      月     十八     日
                                臺灣新竹地方法院交通法庭
                                    法    官  謝  永  昌
右正本證明與原本無異。
如不服本判決，應於判決送達後十日內向本院提出上訴狀( 應附繕本 )，上訴於
臺灣高等法院。
                                    書 記 官  陳  凰  榆
中      華      民      國    八十九    年      十      月     十八     日
附論罪科刑法條：
刑法第二百八十四條第一項前段
因過失傷害人者，處六月以下有期徒刑、拘役或五百元以下罰金。


司法院資訊處製作；財團法人民間司法改革基金會備份。
